【裁判字號】    95,台上,2910
【裁判日期】    950525
【裁判案由】    懲治走私條例
【裁判全文】
最高法院刑事判決            九十五年度台上字第二九一０號
    上  訴  人  乙○○
    選任辯護人  郭士功律師（兼送達代收人）
    上  訴  人  甲○○即鄧朋.
                        和27.
    選任辯護人  蔡文彬律師（兼送達代收人）
                李岳洋律師
                姚宗樸律師
上列上訴人等因懲治走私條例案件，不服台灣高等法院中華民國
九十五年一月二十六日第二審更審判決（九十一年度重上更(四)字
第一六０號，起訴案號：台灣基隆地方法院檢察署八十五年度偵
字第二一三一號），提起上訴，本院判決如下：
    主  文
原判決關於甲○○、乙○○部分撤銷，發回台灣高等法院。
    理  由
本件原判決撤銷第一審關於上訴人等部分之判決，改判仍論處上
訴人等共同私運管制物品進口逾公告數額罪刑，固非無見。
惟查：(一)、原判決認定乙○○、甲○○與蔡明輝（另案審理）共
謀以申報進口玩具名義夾藏管制物品大陸農產品私運進口轉售牟
利，並議定由蔡明輝、甲○○負責採購玩具，甲○○並負責報關
進口所需之借牌、報關事宜，乙○○方面負責大陸農產品之購買
及販賣，三人出資比例為乙○○占五成，蔡明輝、甲○○方面合
占五成（內部約定為蔡明輝占二成，甲○○占三成），並預計投
資金額為新台幣（下同）三百五十萬元，先由各分配負責購買者
先行墊支，嗣後再行結算相互找貼等情。理由欄論述甲○○、乙
○○確與蔡明輝於事前就本件走私，如何謀議、每人投資之成數
、資金之分配、每人於走私過程中所分擔之工作之約定，及本件
走私之事實經過，已據蔡明輝於原審證述詳實等語。惟原判決援
引蔡明輝證稱：「……當時我都承認本件的事實，海調處訊問我
，他們怎麼問，怎麼寫，我當時在押，我都沒有表示意見……所
以在本院說的比較實在，當時有講成數三百五十萬元是大約的錢
，也不是我講的，是海調處講的，且必須要採購進口才能結算，
知道投資金額……」等語，似又認預計投資金額三百五十萬元係
調查處人員自行所寫，並非渠等事先謀議範圍，與事實認定即有
未盡相符，非無事實與理由矛盾之違誤。(二)、按刑事訴訟法第一
百五十九條之二規定：「被告以外之人於檢察事務官、司法警察
官或司法警察調查中所為之陳述，與審判中不符時，其先前之陳
述具有較可信之特別情況，且為證明犯罪事實存否所必要者，得
為證據。」，依該條規定之意旨，被告之人於檢察事務官、司法
警察官或司法警察調查中所為之陳述，與審判中不符時，法院自
應依卷證資料詳為審核，採認較具可信之陳述為判決之證據，非
謂在審判中之供述即有優先之效力。原判決論述：「本院前引證
人共同被告蔡明輝之供述，均係共同被告蔡明輝於法院審理中所
為之供述，尚不包括其於調查局訊問之供述，況本院核共同被告
蔡明輝多次於法院審理中所作之供述，其有關本件被告甲○○、
乙○○之本件犯行之主要部分，大致相符，縱認共同被告蔡明輝
前後所述稍有不相一致之處，然按證人所為之供述，縱有一部不
實，而其他部分經法院認為真實時，該部分之證言，仍非不可採
為證據……」，似認蔡明輝既於原審法院有所供證，其於調查局
之證詞即無庸審酌，所為論述非無適用法則不當之違誤。(三)、蔡
明輝曾於海調處供稱參與走私者為李昇陽（李姓友人），並不包
括乙○○在內，又甲○○一再辯稱伊匯給蔡明輝之一百萬元係屬
借款，究竟上開蔡明輝於海調處有利乙○○之供述及甲○○之辯
解如何不足採信，原判決並未說明不採之理由，亦有判決不備理
由之違誤。(四)、按懲治走私條例第二條第一項私運管制物品進口
、出口逾公告數額之刑罰規定，已於民國九十一年六月二十六日
修正公布（於同年月二十八日生效），其罰金刑數額已較原規定
提高，原審漏未為新舊法律之比較適用，不無適用法則不當之違
誤。(五)、刑事訴訟法第一百六十六條第一項、第一百七十一條等
有關被告詰問證人之規定，旨在發現真實及保障人權，屬憲法第
十六條保障人民訴訟權之權利之一，且屬憲法第八條第二項正當
法律程序所保障之權利，不當剝奪被告詰問證人之機會，不僅妨
害其訴訟防禦權之行使，亦有礙於真實之發現，自為法所不許，
本案甲○○於第一審即聲請詰問蔡明輝，而蔡明輝雖曾於審判中
到庭，惟均未踐行詰問程序，不當剝奪甲○○詰問該證人之機會
，難謂適法。以上或為上訴意旨所指摘，或為本院得依職權調查
之事項，應認原判決仍有撤銷發回更審之原因。又原判決不另為
無罪諭知部分，基於審判不可分之原則，一併發回，併此敘明。
據上論結，應依刑事訴訟法第三百九十七條、第四百零一條，判
決如主文。
中    華    民    國  九十五  年    五    月  二十五  日
                      最高法院刑事第七庭
                          審判長法官  呂  潮  澤
                                法官  吳  昆  仁
                                法官  孫  增  同
                                法官  趙  文  淵
                                法官  吳      燦
      本件正本證明與原本無異
                                      書  記  官
中    華    民    國  九十五  年    六    月    一    日
                                                      Ｙ


司法院資訊處製作；財團法人民間司法改革基金會備份。
